臺灣桃園地方法院民事簡易判決
111年度壢簡字第436號
原      告  林秀純  
被      告  牟貴英  


上列當事人間請求損害賠償（交通)事件，原告提起刑事附帶民
事訴訟，經本院刑事庭以109年度壢交簡附民字第317號裁定移送
前來，本院於民國111年5月5日言詞辯論終結，判決如下：
    主      文
一、被告應給付原告新臺幣柒萬陸仟玖佰伍拾肆元，及自民國一
    百零九年九月十日起至清償日止，按年利率百分之五計算之
    利息。
二、原告其餘之訴駁回。
三、訴訟費用新臺幣壹仟元，由被告負擔新臺幣陸佰零參元，餘
    由原告負擔。
四、本判決原告勝訴部分得假執行。
五、原告其餘假執行之聲請駁回。　　
　　事實及理由
壹、程序方面：
    被告經合法通知，未於言詞辯論期日到場，核無民事訴訟法
    第386條各款所列情形，爰依民事訴訟法第436條第2項準用
    同法第385條第1項規定，依原告之聲請，由其一造辯論而為
    判決。　　　　
貳、實體方面：　　　　
一、原告主張：
（一）被告於民國109年1月13日上午11時35分許，駕駛車牌號 
      碼0000-00號自用小客車（下稱被告汽車）自桃園市○鎮區
      ○○路000號前（往中壢區方向）起駛，欲向左迴轉至對向
      往金陵路2段方向行駛時，本應注意駕駛自用小客車行經
      中央行車分向線路段，由路旁起駛行左迴轉時，應看清有
      無往來車輛，且禮讓車道上行進中之車輛先行，始得迴轉
      ，而依當時天候晴、日間自然光線、柏油路面乾燥、無缺
      陷、無障礙物、視距良好等情，客觀上並無不能注意之情
      事，竟疏於注意，即貿然向左迴轉，同向左後方適有原告
      騎乘車牌號碼000-0000號之普通重型機車(下稱系爭機車)
      駛至，避煞不及，兩車因而發生碰撞(下稱本件事故)，致
      原告人車倒地，因而受有右胸壁、右手肘、左膝及左趾擦
      挫傷等傷害（下稱系爭傷害）、系爭機車亦因而毀損（下
      稱系爭損害）。
（二）原告因而支出醫療費用新臺幣(下同)1,650元、交通費用3
      ,300元、系爭機車維修費36,500元，並受有精神上之痛苦
      ，故請求精神慰撫金20萬元，合計為241,450元，為此，
      爰依侵權行為損害賠償之法律關係，提起本件訴訟等語，
      並聲明：(一)被告應給付原告241,450元，及自起訴狀繕
      本送達翌日起至清償日止，按年息5％計算之利息。(二)願
      供擔保請准宣告假執行。
二、被告經合法通知，未於言詞辯論期日到場，亦未提出書狀作
    何聲明或陳述。　　
三、得心證之理由：　　
(一)原告主張之上開事實，業據其提出本院109年度壢交簡字第2
    763號刑事簡易判決影本為證（見本院卷第4至5頁反面），
    而細繹上開刑事判決之理由，係以被告於偵查中之自白、原
    告於偵查中之證述、國軍桃園總醫院診斷證明書、道路交通
    事故現場圖、道路交通事故調查報告表㈠㈡、行車紀錄器光碟
    、現場暨車損照片、桃園市政府車輛行車事故鑑定會109年1
    2月18日桃交鑑字第1090007909號函暨鑑定意見書等為據，
    並詳述何以其陳述情節及相關證據可採，顯見該刑事判決所
    為之判斷，已經實質調查證據，亦符合經驗法則，難認有何
    瑕疵，自足作為本件判斷之依據。本院審酌上開事證，堪信
    原告主張之事實為真。　　
(二)按因故意或過失不法侵害他人之權利者，負損害賠償責任；
    不法侵害他人之身體或健康者，對於被害人因此喪失或減少
    勞動能力，或增加生活上之需要時，應負損害賠償責任；不
    法侵害他人之身體、健康、名譽、自由、信用、隱私、貞操
    ，或不法侵害其他人格法益而情節重大者，被害人雖非財產
    上之損害，亦得請求賠償相當之金額。民法第184條第1 項
    前段、第193條第1項及第195條第1項分別定有明文。本件事
    故既因被告駕駛被告汽車迴轉時，未注意有無往來車輛並讓
    其先行之過失肇致，自應由被告負擔全部過失責任，又被告
    上開過失行為使原告受有系爭傷害及系爭損害，被告自應負
    擔損害賠償責任。茲就原告請求之各項損害賠償，審核如下
    ：
　1.醫療費用1,650元之部分：　
　　原告主張其因系爭傷害支出醫療費用1,650元，並提出國軍
    桃園總醫院附設民眾診療服務處急診收據及龍合骨科診所門
    診醫療費用收據為證（見本院卷第15頁），依上開規定，原
    告此部分請求，應屬有據。　　　
　2.交通費用3,300元之部分：
　　原告請求修車期間之交通費用共3,300元，有計程車資收據
    在卷可參（見本院卷第16頁反面），是原告此部分請求，亦
    有理由。
　3.系爭機車維修費36,500元之部分：
　　⑴按不法毀損他人之物者，被害人得請求賠償其物因毀損所
      減少之價額，民法第196條定有明文。依前揭規定請求賠
      償物被毀損所減少之價額，得以修復費用為估定之標準，
      但以必要者為限，而修理材料以新品換舊品，應予折舊（
      最高法院77年度第9次民事庭會議決議參照）。
　　⑵經查，系爭機車維修費共計36,500元，業據原告提出聖龍
      車業有限公司機車維修估價單為證，上開估價單雖未分列
      零件、工資費用，惟依通常估價行情，估定價額應包含零
      件及工資費用，且原告已證明系爭機車遭被告碰撞而受有
      損害，本院審酌系爭機車受損部位及修復項目，依民事訴
      訟法第222條第2項規定核定系爭機車修復之工資與零件比
      例應為1：1，即零件、工資費用各為18,250元。
　　⑶又零件部分，原告既係以新零件替代舊零件，自應就零件
      費用計算並扣除折舊，始屬公平；依行政院所頒固定資產
      耐用年數表及固定資產折舊率之規定，系爭機車之耐用年
      數為3年，依定率遞減法每年折舊1000分之536，另依營利
      事業所得稅查核準則第95條第6項規定「固定資產提列折
      舊採用平均法、定率遞減法或年數合計法者，以一年為計
      算單位；其使用期間未折舊折舊滿一年者，按實際使用之
      月數相當於全年之比例計算之；不滿一月者，以月計。」
      ，其最後一年之折舊額，加歷年折舊累計額，其總和不得
      超過該資產成本原額之十分之九。復查系爭機車之出廠日
      為107年1月（見本院卷第33頁），迄本件事故發生時點10
      9年1月13日，已使用2年1月，則零件扣除折舊後之修復費
      用估定為3,754元（計算式如附表），加計工資18,250元
      ，是系爭機車之修理必要費用應為22,004元，逾此範圍之
      請求，則屬無據。　
　4.慰撫金20萬元之部分：　
　　再按法院對於慰撫金之量定，應斟酌實際加害情形所造成之
    影響、被害人所受精神上痛苦之程度，雙方之身分、地位、
    經濟狀況及其他各種情形，以核定相當之數額（最高法院47
    年台上字第1221號、51年台上字第223號判例參照）。經查
    ，原告因本件事故受有系爭傷害，已如前述，衡情其身體及
    精神應受有相當之痛苦，其請求被告賠償非財產上之損害，
    應屬有據；本院審酌原告傷勢之程度、被告之加害程度以及
    兩造之年齡、社會地位、資力（屬於個人隱私資料，僅予參
    酌，爰不予揭露）等一切情狀，認為原告得請求之非財產上
    損害賠償，以5萬元為當，逾此數額之請求，則無理由。
　5.綜上，原告得向被告請求之金額共76,954元（計算式：1,65
    0＋3,300＋22,004＋50,000＝76,954元），原告請求在此範圍內
    ，為有理由；逾此部分之請求，則屬無據。
(三)末按給付無確定期限者，債務人於債權人得請求給付時，經
    其催告而未為給付，自受催告時起，負遲延責任。其經債權
    人起訴而送達訴狀，或依督促程序送達支付命令，或為其他
    相類之行為者，與催告有同一之效力；前項催告定有期限者
    ，債務人自期限屆滿時起負遲延責任；遲延之債務，以支付
    金錢為標的者，債權人得請求依法定利率計算之遲延利息；
    應付利息之債務，其利率未經約定，亦無法律可據者，週年
    利率為百分之5，民法第229條第2項、第3項、第233條第1項
    、第203條分別定有明文。經查，本件刑事附帶民事起訴狀
    繕本係於109年9月9日補充送達被告，有本院送達證書1份在
    卷可查（見附民卷第17頁），是被告應於109年9月10日起負
    遲延責任。　　　　
四、綜上所述，原告依侵權行為之法律關係，請求被告給付原告
    76,954元，及自109年9月10日起至清償日止，按年利率5％計
    算之利息，為有理由，應予准許；逾此範圍之請求，則屬無
    據，應予駁回。　
五、本件原告勝訴部分係就民事訴訟法第427條適用簡易程序所
    為被告敗訴之判決，依同法第389條第1項第3款規定，爰依
    職權宣告假執行。又法院應依職權宣告假執行者，本無庸原
    告為聲請，若原告仍聲請願供擔保宣告假執行者，該聲請僅
    在促使法院職權發動，法院仍係本於職權而宣告，自無庸對
    該聲請為准駁之裁判。至原告敗訴部分，其假執行之聲請已
    失其附麗，爰另為駁回假執行聲請之諭知。　　　　　
六、訴訟費用負擔之依據：民事訴訟法第79條。又法院為終局判
    決時，應依職權為訴訟費用之裁判，同法第87條第1項亦有
    明文。本件原告體傷、交通費用、及精神損失部分，係由本
    院刑事庭移送之附帶民事訴訟事件，依刑事訴訟法第504條
    第2項之規定，免納裁判費用，目前亦無其他訴訟費用支出
    ，本無確定訴訟費用額之必要。惟原告追加請求系爭機車損
    失之部分，仍依前揭規定，諭知訴訟費用之負擔如主文第3
    項所示，併此敘明。
中    華    民    國   111    年     5    月    19    日
                  中壢簡易庭      法  官  張博鈞　
以上為正本係照原本作成。
如不服本判決，應於送達後20日內，向本院提出上訴狀並表明上
訴理由，如於本判決宣示後送達前提起上訴者，應於判決送達後
20日內補提上訴理由書（須附繕本）。
如委任律師提起上訴者，應一併繳納上訴審裁判費。
中    華    民    國   111    年     5    月    19    日
                                  書記官  張季容  　
附表：零件部分折舊（單位：新臺幣）　　　　　　　　　　　
----- 折舊時間           金額 第1年折舊值        18,250×0.536=9,782 第1年折舊後價值    18,250-9,782=8,468 第2年折舊值        8,468×0.536=4,539 第2年折舊後價值    8,468-4,539=3,929 第3年折舊值        3,929×0.536×(1/12)=175 第3年折舊後價值    3,929-175=3,754